【裁判字號】    97,審訴,4778
【裁判日期】    971222
【裁判案由】    毒品危害防制條例
【裁判全文】
臺灣高雄地方法院刑事判決            97年度審訴字第4778號
公  訴  人  臺灣高雄地方法院檢察署檢察官
被      告  甲○○
                    現另案於台灣高雄第二監獄執行中
上列被告因毒品危害防制條例案件，經檢察官提起公訴（97年度
毒偵字第6930號、97年度毒偵字第6981號、97年度毒偵字第7595
號），本院改依簡式審判程序判決如下：
    主  文
甲○○施用第二級毒品，處有期徒刑肆月。又施用第一級毒品，
處有期徒刑捌月。又施用第二級毒品，處有期徒刑參月，扣案第
二級毒品甲基安非他命壹包（含包裝袋、驗後淨重零點零肆公克
）、吸食器壹組，均沒收銷燬之。又施用第一級毒品，處有期徒
刑捌月。又施用第二級毒品，處有期徒刑肆月。又施用第一級毒
品，處有期徒刑捌月。應執行有期徒刑貳年伍月，扣案第二級毒
品甲基安非他命壹包（含包裝袋、驗後淨重零點零肆公克）、吸
食器壹組，均沒收銷燬之。
    事  實
一、甲○○於民國96年間因施用毒品案件，經本院以96年度毒聲
    字第1496號裁定送觀察、勒戒後，認無繼續施用毒品之傾向
    ，於96年12月14日執行完畢釋放。詎仍未戒絕，於前開觀察
    、勒戒執行完畢釋放後之5 年內，復分別基於施用第一級毒
    品海洛因、第二級毒品甲基安非他命之犯意，(一)於97年7 月
    15日上午11時34分前之同日某時，先後在高雄縣阿蓮鄉○○
    路112 巷22號住處內，將甲基安非他命置於玻璃球內，再以
    火燒烤方式，施用第二級毒品甲基安非他命1 次；復將海洛
    因摻入香菸內，再以火點燃吸食之方式，施用第一級毒品海
    洛因1 次（起訴書誤載施用時間為97年7 月13日晚間某時）
    。嗣於97年7 月15日上午11時34分許，經警通知到場接受調
    查後，經採尿送驗，結果呈甲基安非他命、可待因及嗎啡陽
    性反應。(二)於97年7 月27日20時許，先後在臺南縣某地之友
    人「阿林」車上，以將甲基安非他命置於玻璃球內，再以火
    燒烤之方式，施用第二級毒品甲基安非他命1 次；施用後不
    久，復將海洛因摻入香菸內，再以火點燃吸食之方式，施用
    第一級毒品海洛因1 次。嗣於97年7 月27日20時30分許，在
    高雄縣阿蓮鄉○○路南雄橋前，為警臨檢攔查時，於警方未
    發覺其施用第二級毒品甲基安非他命時，主動交付第二級毒
    品甲基安非他命1 小包（驗後淨重0.04公克）及殘有甲基安
    非他命之吸食器1 組，並坦承施用犯行，而願接受裁判，且
    經採尿送驗，結果呈甲基安非他命、可待因及嗎啡陽性反應
    。(三)於97年8 月10日採尿時起回溯24小時內（不含公權力拘
    束時間）之某時，先後在友人「阿林」之車上，以將甲基安
    非他命置於玻璃球內，再以火燒烤方式，施用第二級毒品甲
    基安非他命1 次；施用後不久，另將海洛因摻入香菸內，再
    以火點燃吸食之方式，施用第一級毒品海洛因1 次。嗣於97
    年8 月10日中午12時許，在高雄縣路竹鄉○○村○○路與仁
    愛路口前，遭警臨檢攔查，經採尿送驗，結果呈甲基安非他
    命、可待因及嗎啡陽性反應。
二、案經臺南市警察局刑事警察大隊及高雄縣政府警察局湖內分
    局報告臺灣高雄地方法院檢察署檢察官偵查起訴。
    理  由
一、本件被告甲○○所犯係死刑、無期徒刑、最輕本刑為3 年以
    上有期徒刑以外之罪，其於準備程序中，就被訴事實均為有
    罪之陳述，經本院告知簡式審判程序之旨，並聽取檢察官及
    被告之意見後，合議庭裁定由受命法官獨任進行簡式審判程
    序，合先敘明。
二、上開犯罪事實，均據被告於本院審理時坦白承認。而被告尿
    液經送詮昕科技股份有限公司及台灣檢驗科技股份有限公司
    鑑驗後，結果均呈甲基安非他命、嗎啡陽性反應（係以GC／
    MS方式檢驗），有詮昕科技股份有限公司97年7 月29日、台
    灣檢驗科技股份有限公司於97年8月12日及8月26日出具之濫
    用藥物尿液檢驗報告各1 份可參。爰審酌(一)氣相層析質譜儀
    （GC／MS）乃目前就藥物篩檢結果必須進一步確認時最常採
    用之確認方法，因此在良好的操作條件之下，以氣相層析質
    譜儀作藥物及其代謝物之定性及定量分析，幾乎不會有偽陽
    性反應產生，業經行政院國軍退除役官輔導委員會台北榮民
    總醫院於83年4 月7 日以（83）北總內字第03059 號函示明
    確。(二)又海洛因係嗎啡經化學合成之半人工合成品，毒性倍
    於嗎啡，其經吸食或施打入人體，經新陳代謝作用又分解成
    嗎啡，故海洛因在進入人體後，均以嗎啡型態排於尿液中，
    故於吸食或施打海洛因者尿液中，可檢出嗎啡陽性反應，業
    經憲兵司令部80年5 月7 日以（80）鑑驗字第1746號函示明
    確。(三)甲基安非他命經口服投與後約百分之70於24小時內自
    尿中排出，約百分之90於96小時內自尿中排出，且甲基安非
    他命成分之檢出與其投與方式、投與量、個人體質、採尿時
    間與檢測儀器之精密度等諸多方式有關，因此僅憑尿液中呈
    甲基安非他命陽性反應，並無法確實推算吸食時間距採集時
    間之長短，惟依上述資料推斷，最長不會超過4 日即96小時
    ，亦經行政院衛生署藥物食品檢驗局81年2 月8 日81藥檢一
    字第001156號函示明確。從而，被告尿液經以氣相層析質譜
    儀鑑驗後，結果均呈嗎啡及甲基安非他命陽性反應，已如前
    述，是依前開函示意旨，被告自白核與事實相符，其施用第
    一級毒品海洛因、第二級毒品甲基安非他命各3 次之犯行，
    均堪以認定。
三、論罪科刑部分：
  (一)按犯毒品危害防制條例第10條之罪，經觀察、勒戒後，認無
    繼續施用毒品之傾向，應即釋放，並為不起訴處分；認有繼
    續施用毒品之傾向者，應由檢察官聲請法院裁定令入戒治處
    所施以強制戒治，至無繼續戒治之必要，強制戒治期滿，應
    即釋放，由檢察官為不起訴處分。經觀察勒戒、強制戒治執
    行完畢釋放後，5 年內再犯第10條之罪，依93年1 月9 日修
    正施行之毒品危害防制條例第23條第2 項規定意旨，應由檢
    察官偵查起訴。又依修正後之規定，僅限於「初犯」及「5
    年後再犯」二種情形，始應先經觀察、勒戒或強制戒治程序
    。倘被告於5 年內已再犯，經依法追訴處罰，縱其第3 次（
    或第3 次以上）再度施用毒品之時間，在初犯經觀察、勒戒
    或強制戒治執行完畢釋放5 年以後，已不合於「5 年後再犯
    」之規定，且因已於「5 年內再犯」，顯見其再犯率甚高，
    原實施觀察、勒戒或強制戒治，已無法收其實效，即應依該
    條例第10條處罰（最高法院97年度第5 次刑事庭會議決議參
    照）。
  (二)查被告前因違反毒品危害防制條例案件，經本院以96年度毒
    聲字第1496號裁定送觀察、勒戒後，認無繼續施用毒品之傾
    向，於96年12月14日執行完畢釋放等情，有臺灣高雄地方法
    院檢察署刑案資料查註紀錄表、臺灣高等法院被告前案紀錄
    表及臺灣高雄地方法院被告院內索引卡紀錄表可證。因被告
    於觀察、勒戒執行完畢釋放後，5 年內再犯本件毒品危害防
    制條例第10條之罪，是依前開說明，應依法論科。
  (三)另海洛因、甲基安非他命為毒品危害防制條例所稱之第一、
    二級毒品，此觀諸該條例第2 條第2 項第1 款、第2 款甚明
    ，被告施用上開毒品，核其所為，係違反毒品危害防制條例
    第10條第1 項、第2 項之施用第一、二級毒品罪。被告施用
    第一、二級毒品前持有第一、二級毒品之行為，本應各論以
    持有之罪，惟各該次持有毒品之低度行為均為其後施用毒品
    之高度行為所吸收，均不另論罪。被告於97年7 月27日20時
    30分許，在高雄縣阿蓮鄉○○路南雄橋前，為警臨檢攔查時
    ，於警方未發覺其施用第二級毒品甲基安非他命時，主動交
    付第二級毒品甲基安非他命1 小包（驗後淨重0.04公克）及
    殘有甲基安非他命之吸食器1 組，並坦承於同日20時許，施
    用甲基安非他命，而願接受裁判之事實，有警詢筆錄可參，
    堪認符合自首之要件，依刑法第62條前段之規定，減輕其刑
    。被告上開6 次犯行，犯意各別，行為互殊，應予分論併罰
    。爰審酌被告經觀察、勒戒後，均未戒絕毒品，另再施用毒
    品，顯見其自制力不足，無法擺脫毒品，故應藉由刑罰之執
    行，以收教化之功能，並參以被告犯後坦承施用毒品犯行，
    所犯係自傷行為，尚未害及他人，及被告施用第一、二級毒
    品各3 次等一切情狀，量處如主文所示之刑，並定其應執行
    之刑，以資懲儆。至扣案甲基安非他命1 包（含包裝袋，驗
    後淨重0.04公克）、吸食器1 組，經送驗後，確含有或殘有
    甲基安非他命成分，有高雄醫學大學附設中和紀念醫院檢驗
    報告可參，因甲基安非他命係屬毒品，且包裝袋、吸食器1
    組亦與毒品難以析離，應視同毒品，爰均依毒品危害條例第
    18條第1 項前段之規定，均宣告沒收銷燬之。另送驗耗損部
    分，因已滅失，爰不宣告沒收銷燬之。
據上論斷，應依刑事訴訟法第273 條之1 第1 項、第299 條第1
項前段，毒品危害防制條例第10條第1 項、第2 項、第18條第1
項前段，刑法第11條、第62條前段、第51條第5 款，判決如主文
。
本案經檢察官羅水郎到庭執行職務。
中    華    民    國    97    年    12    月    22    日
                  刑事第七庭    法  官  方百正
以上正本證明與原本無異。
如不服本判決應於收受送達後10日內向本院提出上訴書狀，並應
敘述具體理由；如未敘述上訴理由者，應於上訴期間屆滿後20日
內向本院補提理由書（均須按他造當事人之人數附繕本）「切勿
逕送上級法院」。
中    華    民    國    97    年    12    月    22    日
                                書記官   黃園芳
附錄本判決論罪科刑所依據之法條
毒品危害防制條例第10條
施用第一級毒品者，處 6 月以上 5 年以下有期徒刑。
施用第二級毒品者，處 3 年以下有期徒刑。


司法院資訊處製作；財團法人民間司法改革基金會備份。
